【裁判字號】    99,親,1
【裁判日期】    990406
【裁判案由】    請求認領
【裁判全文】
臺灣新竹地方法院民事判決                 99年度親字第1號
原      告  朱銘乾原姓名謝銘.
被      告  新竹市政府
法定代理人  甲○○
訴訟代理人  乙○○
上列當事人間請求認領事件，本院於民國99年 3月23日辯論終結
，判決如下：
    主    文
第三人何清華（男，民國16年8月23日生、民國52年2月12日歿、
生前設籍於新竹市○○路7號）應認領原告朱銘乾為其子女。
訴訟費用新台幣3,000元由被告負擔。
    事    實
甲、原告方面：
一、聲明：除訴訟費用金額外，餘如主文所示。
二、陳述：原告本受推定為生母胡朱清蓮與訴外人謝萬鎰之婚生
    子女，惟原告與訴外人謝萬鎰之婚生父子關係，業經本院以
    98年度親字第22號民事確定判決（下稱前揭判決）所否認；
    又原告之生母胡朱清蓮於前揭98年度親字第22號否認子女事
    件（下稱前揭事件）審理時陳述原告係自第三人何清華處所
    受胎；另前揭事件審理中，曾就原告之血緣關係囑請法務部
    調查局鑑定，據該局民國（下同）98年7月27日調科肆字第0
    9800391540號鑑定書之鑑定結果第2項為：「謝銘乾之各項Y
    染色體DNASTR，除DYS393型別外（研判係突變所致），與何
    振坤之相對應型別均無矛盾，無法排除謝銘乾與何振坤二者
    間具有同父系（如堂兄弟或更遠血親）血緣關係之可能。」
    。查第三人何清華除原告外，別無其他血緣上之子女，故原
    告並無他旁系血親二親等之兄弟姊妹可供鑑定血緣。然退步
    求之，訴外人何振坤之生父即訴外人何清榮與第三人何清華
    為親兄弟，故原告與訴外人何振坤具有血緣上之堂兄弟關係
    ，此旁系血親四親等之血緣關係復又經前揭法務部調查局之
    鑑定書所確認，是第三人何清華為原告血緣上生父之事實，
    洵堪認定，爰依民法第1067條之規定，請求如聲明所示。
三、提出：戶籍謄本、除戶謄本、本院98年度親字第22號民事判
    決及確認證明書影本為證。
乙、被告方面：
一、聲明：原告之訴駁回。
二、陳述：依民法第1067條之規定，認領之訴於生父死亡後，得
    向生父之繼承人為之。生父無繼承人者，得向社會福利主管
    機關為之，是本案應以生父何清華無繼承人之情況下，原告
    才得以社會福利主管機關為被告。查依原告起訴狀所自陳，
    何清華尚有一親兄弟何清榮，故第三人何清華是否無繼承人
    ，應予查明。又原告雖經本院前揭判決認定其非訴外人謝萬
    鎰之婚生子女，惟尚不足以此即當然反推第三人為原告之生
    父；又前揭調查局鑑定結果為「…無法排除謝銘乾與何振坤
    二者間具有同父系（如堂兄弟或更遠血親）血緣關係之可能
    。」，亦僅足以證明原告與何家有血緣關係，苟要認定何清
    華確為原告之生父，恐仍需佐以其他相關事證始足認定，若
    原告倘僅憑前揭判決及調查局鑑定結果，恐難即斷定所訴事
    實。
丙、本院依職權(1)調閱本院98年度親字第220號請求否認子女事
    件全卷；(2)訊問證人即原告之母胡朱清蓮。
    理    由
甲、程序方面：
（一）按有事實足認其為非婚生子女之生父者，非婚生子女或其
      生母或其他法定代理人，得向生父提起認領之訴；前項認
      領之訴，於生父死亡後，得向生父之繼承人為之；生父無
      繼承人者，得向社會福利主管機關為之，民法第1067條定
      有明文。
（二）查第三人何清華係於52年 2月12日死亡，其死亡時無配偶
      子女，又其父親何金俊、母親何官氏謹分別於24年11月30
      日、23年11月27日死亡，其兄弟姊妹何清雲、何清榮、何
      清德亦分別於71年6月8日、92年4月2日、97年 2月20日、
      46年8月9日死亡，其祖父何鏡樹、祖母何林網亦分別於50
      年10月11日、6 年10月22日死亡等情，業據原告提出被繼
      承人何清華繼承系統表、除戶謄本為證；另原告雖稱因年
      代久遠而未調得被繼承人何清華之外祖父林諳全、外祖母
      林吳氏之戶籍資料，惟本院審酌被繼承人何清華之母親
      何官氏謹係於日據時代明治37年1月25日（即民國前8年 1
      月25日）生，出生詎今已 107年，渠之父親林諳全、母親
      林吳氏出生日期必更早於此，而可認該二人應已死亡，
      是第三人何清華現顯已無繼承人生存，而原告復設籍於新
      竹市○○街33號，有戶籍謄本可參，揆之上開規定，原告
      提起本件訴訟，自得向社會福利主管機關即新竹市政府為
      之，合先敘明。
乙、實體方面：
（一）原告主張其與第三人何清華之兄何清榮之子女何振坤前經
      本院囑請法務部調查局鑑定後認：謝銘乾之各項Y染色體D
      NA STR，除DYS393型別外（研判係突變所致），與何振坤
      之相對應型別均無矛盾，無法排除謝銘乾與何振坤二者間
      具有同父系（如堂兄弟或更遠血親）血緣關係之可能，並
      經本院以98年度親字第22號判決確認其非訴外人謝萬鎰所
      生之婚生子女等情，業據原告提出戶籍謄本、除戶謄本、
      本院98年度親字第22號判決及確定證明書影本為證，並據
      本院依職權調取前揭事件全卷核對無訛；又原告主張其係
      生母胡朱清蓮自第三人何清華處受胎所生乙節，亦據證人
      即原告之生母胡朱清蓮到庭證述在卷，參以證人何振坤於
      前揭事件審理中證述：（問：知否被告與何清華何關係？
      ）小時候我們都在一起。他與何清華是父子關係。因為那
      時候原告、何清華、…都與我們都同住一起，隔壁巷子而
      已。我們姓何的當時都同住一起等語，並審酌第三人何清
      華死亡時設籍地址與原告、原告之母胡朱清蓮相同，均係
      設籍於新竹市○○街 7號，有除戶謄本在卷可稽，可認原
      告主張其係生母胡朱清蓮自第三人何清華處受胎所生之事
      實，應非虛假，而堪採信。
（二）綜上，原告既係其生母胡朱清蓮自第三人何清華處受胎所
      生，則足認第三人何清華確係原告之生父。從而，原告依
      法請求第三人何清華認領其為子女，為有理由，應予准許
      。
四、據上論結，本件原告之訴為有理由，依民事訴訟法第78 條
    ，判決如主文。
中    華    民    國    99    年    4     月    6     日
                  家事法庭 法  官 張百見
以上正本證明與原本無異。
如對本判決上訴，須於判決送達後20日內向本院提出上訴狀。
中    華    民    國    99    年    4     月    6     日
                           書記官 馮玉玲

司法院資訊處製作；財團法人民間司法改革基金會備份。
